【裁判字號】    98,審訴,178
【裁判日期】    980717
【裁判案由】    恐嚇取財等
【裁判全文】
臺灣新竹地方法院刑事判決             98年度審訴字第178號
公  訴  人  臺灣新竹地方法院檢察署檢察官
被      告  戊○○
選任辯護人  林思銘律師
被      告  甲○○
上列被告等因恐嚇取財等案件，經檢察官提起公訴（97年度偵字
第7297號、98年度偵字第770 號），本院依簡式審判程序判決如
下：
    主  文
戊○○共同犯重利罪，處有期徒刑月，如易科罰金，以新臺幣
壹仟元折算壹日；又共同犯剝奪他人行動自由罪，處有期徒刑
月，如易科罰金，以新臺幣壹仟元折算壹日；又共同犯恐嚇得利
罪，處有期徒刑陸月，如易科罰金，以新臺幣壹仟元折算壹日。
應執行有期徒刑玖月，如易科罰金，以新臺幣壹仟元折算壹日。
緩刑年，緩刑期內付保護管束，並應向指定之公益團體、地方
自治團體或社區提供肆拾小時之義務勞務。
甲○○共同犯重利罪，處有期徒刑貳月，如易科罰金，以新臺幣
壹仟元折算壹日；又共同犯剝奪他人行動自由罪，處有期徒刑貳
月，如易科罰金，以新臺幣壹仟元折算壹日；又共同犯恐嚇得利
罪，處有期徒刑陸月，如易科罰金，以新臺幣壹仟元折算壹日。
應執行有期徒刑柒月，如易科罰金，以新臺幣壹仟元折算壹日。
緩刑貳年，緩刑期內付保護管束。
    事實及理由
壹、構成犯罪事實：
    戊○○、甲○○共同出於借貸金錢予他人而收取重利的犯罪
    意思聯絡及行為分擔，趁丙○○急需用錢之際，於民國96年
    10月14日晚上某時許，共同前往新竹市○○路丙○○經營之
    護膚坊，借款新臺幣（下同）10萬元予丙○○，約定每月利
    息2 萬元，年利率高達240%，取得與原本顯不相當之高利。
    丙○○於支付2 期利息後，無力繼續支付高利，戊○○、甲○○與其他3 名真實姓名年籍不詳之成年男子共同出於剝奪
    他人行動自由的犯罪意思聯絡及行為分擔，於96年12月底某
    日凌晨2 時許，由甲○○與該3 名男子至丙○○位於新竹市
    ○○路193 號普邑斯商務旅館房間內，再由戊○○撥打電話
    及甲○○在場向丙○○、乙○○姊妹嚇稱：若不找一位保證
    人或還錢，不得離開房間等語，限制丙○○、乙○○之行動
    自由，致丙○○、乙○○心生畏懼，恐身體、生命遭到不測
    ，甲○○等人剝奪丙○○、乙○○2 人行動自由約半小時後
    ，因丙○○姊妹向甲○○苦苦哀求，甲○○等人始離開旅館
    ，然丙○○因無力償還高利，繼續躲藏戊○○。於97年1 月
    中旬某日下午某時許，乙○○在新竹市○○路54號「8 號咖
    啡」店與友人丁○○喝咖啡時，為戊○○發現，戊○○、甲○○與其他3 、4 名真實姓名年籍不詳之成年男子共同出於
    為自己不法所有目的的犯罪意思聯絡及行為分擔，共同前往
    該咖啡店圍住乙○○，由戊○○拿起乙○○正在飲用之咖啡
    杯砸向乙○○，致乙○○臉部及衣服被咖啡潑濕，乙○○雖
    對戊○○陳稱其並非借款者，戊○○仍對乙○○嚇稱：若今
    日不給錢的話，將要乙○○一隻手或一條腿等語，脅迫乙○○代替丙○○還錢，因乙○○友人丁○○恐乙○○遭到不測
    ，致丁○○心生畏懼，而答應戊○○願意擔任乙○○之保證
    人，並隨戊○○返回新竹市○○路○ 段223 號三富租賃車行
    簽寫本票，戊○○等人於丁○○完成保證程序後，始任由乙○○離去，戊○○因而獲得丁○○擔任保證人之不法利益。
    嗣因警方據報前往臺灣新竹監獄新竹分監詢問丙○○、乙○○而查獲上情。
貳、程序方面：
    本件被告戊○○、甲○○2 人所犯重利、剝奪他人行動自由
    、恐嚇得利等罪，均非死刑、無期徒刑、最輕本刑為3 年以
    上有期徒刑之罪，或高等法院管轄第一審之案件，被告2 人
    於本院準備程序進行中，就被訴事實為有罪之陳述，經本院
    合議庭認合於刑事訴訟法第273 條之1 第1 項之規定，裁定
    進行簡式審判程序，此合先敘明。
、認定犯罪事實所根據的證據及理由：
一、被告戊○○、甲○○2 人於警局詢問時、檢察官偵查中之供
    述，及本院準備程序、簡式審判程序訊問時之供述及自白。
二、證人即被害人丙○○、乙○○於警詢時、偵查中之證述。
三、證人即被害人丁○○於偵查中之證述。
肆、論罪科刑的理由：
一、論罪：
（一）被告戊○○、甲○○2 人所為，均係犯刑法第344 條之重
      利罪、刑法第302 條第1 項之剝奪他人行動自由罪及刑法
      第346 條第2 項之恐嚇得利罪。
（二）按最高法院86年度台上字第6737號裁判意旨：『刑法第30
      2 條之妨害自由罪，原包括私行拘禁及以其他非法方法剝
      奪人之行動自由而言，所謂非法方法，當然包括強暴脅迫
      等不法情事在內。上訴人等以強行押人及脅迫稱：「如不
      上車（原判決筆誤為下車），即讓你肚子開花」等語，將
      邢某強押上車，剝奪其行動自由。並將車駛往台中市○○
      路○ 段「桂冠歐洲」建築工地及某處住宅2 樓，脅迫被害
      人簽發總金額為500 萬元之本票5 紙後，為恐邢某報案，
      上訴人於妨害自由行為繼續中，嚇稱：如報警的話，將帶
      去大肚山活埋等情，自屬包含於妨害邢某行動自由之同一
      意念之中，縱其所為，合於刑法第305 條恐嚇危害安全之
      情形，仍應視為剝奪行動自由之部分行為。』。本件被告
      等人於96年12月底某日恐嚇被害人等之犯行，應視為剝奪
      行動自由之部分行為，不另論罪，附此敘明。
（三）共同正犯：被告戊○○、甲○○2 人間，就上開重利犯行
      ，有犯意聯絡及行為分擔；及被告2 人與真實姓名年籍不
      詳之成年男子等人間，就上開剝奪他人行動自由、恐嚇得
      利犯行，有犯意聯絡及行為分擔，均為刑法第28條之共同
      正犯。
（四）想像競合犯：剝奪他人行動自由部分，被告等人以一限制
      他人行動自由行為，同時剝奪丙○○、乙○○2 人之行動
      自由，係一行為觸犯相同罪名之同種想像競合犯，應依刑
      法第55條前段規定，從一重處斷。
（五）數罪併罰：被告2 人所犯上開3 罪，犯意各別、行為互殊
      ，罪名亦不相同，應予以分別論罪，合併處罰之。
二、科刑：
（一）主刑：審酌被告2 人利用被害人經濟困難，亟需現金周轉
      無暇顧及高利之心態，收取重利，影響金融秩序之健全發
      展，及被告2 人與他人共同剝奪他人行動自由的犯罪動機
      、手段、目的，不思循正當途徑取得財產利益，竟共同以
      恐嚇方式得利，不僅造成被害人恐懼，且侵害他人財產法
      益，又對於社會治安造成危害，惟考量被告2 人犯後均坦
      承犯行，態度尚可，被告戊○○並捐款5 萬元予公益團體
      （被告戊○○已於98年7 月14日捐款予中華民國觀護協會
      新竹區分會公益團體等情，有轉帳明細表2 紙附於本院卷
      宗可查），已有悔意等一切情狀，分別各量處如主文所示
      之刑，並均定其應執行刑及諭知易科罰金之折算標準，以
      示懲儆。又被告戊○○犯罪後態度尚佳，坦承犯行已具悔
      意，檢察官就恐嚇得利部分具體求刑被告戊○○有期徒刑
      1 年，尚嫌過重，附此敘明。
（二）得易科罰金之說明：按「中華民國94年2 月2 日修正公佈
      之現行刑法第41條第2 項，關於數罪併罰，數宣告刑均得
      易科罰金，而定應執行刑之刑逾6 個月者，排除適用同條
      第1 項得易科罰金之規定部分，與憲法第23條規定有違，
      並與本院釋字第366 號解釋意旨不符，應自本解釋公佈之
      日起失其效力。」，司法院於98年6 月19日公佈釋字第66
      2 號解釋在案。故對於數罪併罰，數宣告刑均得易科罰金
      ，而定應執行之刑超過6 個月之案件，依司法院釋字第36
      6 號、第662 號解釋意旨，仍得易科罰金，附此敘明。
（三）緩刑及付保護管束：
  １、被告戊○○前未曾因故意犯罪受有期徒刑以上刑之宣告，
      此有臺灣高等法院被告前案紀錄表及刑案資料查註紀錄表
      各1 份在卷可查，因一時失慮致罹刑章，經此偵查程序及
      科刑之教訓後，應已知所警惕，相信不會再犯，且被告已
      捐款新臺幣5 萬元予公益團體，應有悔意，本院綜核各情
      認上開刑之宣告，已足策其自新，所宣告之刑，以暫不執
      行為適當，爰併予宣告緩刑3 年。另為使其深切反省，依
      刑法第74條第2 項第5 款之規定，諭知被告應向指定之公
      益團體、地方自治團體或社區提供40小時之義務勞務，並
      依刑法第93條第1 項第2 款諭知緩刑期內付保護管束，以
      啟自新，兼觀後效。至於被告究應向何公益團體、地方自
      治團體或社區提供義務勞務，屬執行之問題，應由執行檢
      察官斟酌全案情節及各公益團體、地方自治團體或社區之
      需求，妥為指定，併予敘明。
  ２、被告甲○○前未曾因故意犯罪受有期徒刑以上刑之宣告，
      此有臺灣高等法院被告前案紀錄表及刑案資料查註紀錄表
      各1 份在卷可查，且被告於警詢及檢察官偵查中均坦承犯
      行，態度尚佳，因一時失慮致罹刑章，經此偵查程序及科
      刑之教訓後，應已知所警惕，相信不會再犯，本院綜核各
      情認上開刑之宣告，已足策其自新，所宣告之刑，以暫不
      執行為適當，爰併予宣告緩刑2 年，並於緩刑期內交付保
      護管束，以勵自新，並觀後效。
伍、適用法律依據：
一、程序法方面：刑事訴訟法第273 條之1 第1 項、第299 條第
    1 項前段。
二、實體法方面：第28條、344 條、第302 第1 項、第346 條第
    2 項、第55條前段、第41條第1 項前段、第51條第5 款、第
    74條第1 項第1 款、第2 項第5 款、第93條第1 項、第1 項
    第2 款，刑法施行法第1 條之1 第1 項、第2 項前段，判決
    如主文。
本案經檢察官郭進昌到庭執行職務。
中    華    民    國    98    年    7     月    17    日
                  刑事第九庭法  官  馮俊郎
如不服本判決，應於判決送達後10日內向本院提出上訴書狀。上
訴書狀應敘述具體理由，未敘述上訴理由者，應於上訴期間屆滿
後20日內補提理由書狀於本院（均須按他造當事人之人數附繕本
）「切勿逕送上級法院」。
中    華    民    國    98    年    7     月    17    日
                            書記官  蕭汝芳
附錄本案論罪科刑實體法條全文：
＊刑法第344 條：
乘他人急迫、輕率或無經驗貸以金錢或其他物品，而取得與原本
顯不相當之重利者，處1 年以下有期徒刑、拘役或科或併科1 千
元以下罰金。（罰金之貨幣單位改為新臺幣，並提高為30倍）
＊刑法第302 條第1 項：
私行拘禁或以其他非法方法，剝奪人之行動自由者，處5 年以下
有期徒刑、拘役或300 元以下罰金。（罰金之貨幣單位改為新臺
幣，並提高為30倍）
＊刑法第346 條：
意圖為自己或第三人不法之所有，以恐嚇使人將本人或第三人
  之物交付者，處6 月以上5 年以下有期徒刑，得併科1 千元以
  下罰金。（罰金之貨幣單位改為新臺幣，並提高為30倍）
以前項方法得財產上不法之利益，或使第三人得之者，亦同。
前2 項之未遂犯罰之。


司法院資訊處製作；財團法人民間司法改革基金會備份。
